臺灣高雄地方法院刑事判決　　　　　　　　　　　　　九十一年度訴字第六三九號
　　公　訴　人　臺灣高雄地方法院檢察署檢察官
　　被　　　告　甲○○
　　指定辯護人　本院公設辯護人丁○○
右列被告因強盜等案件，經檢察官提起公訴（九十年度偵字第二一五八六號），本院
判決如左：
    主  文
甲○○於夜間侵入有人居住之住宅竊盜，處有期徒刑壹年肆月，扣案之鐵絲壹條沒收
；又於夜間侵入有人居住之住宅竊盜，因脫免逮捕而當場施以強暴，未遂，處有期徒
刑肆年。應執行有期徒刑伍年貳月，扣案之鐵絲壹條沒收。
    事  實
一、甲○○曾於民國八十六年因竊盜罪案件經法院判處有期徒刑二年十月，又因侵入
    住宅罪亦經法院判處有期徒刑四月，合併定應執行刑三年，而於九十一年六月六
    日執行完畢（未構成累犯），詎甲○○猶不知悔改，竟基於意圖為自己不法所有
    之犯意，於九十年十一月十一日晚上八時三十分許，以其所有之鐵絲一條打開位
    高雄縣鳳山市○○路二十一巷五弄之三號四樓丙○○住處之大門，侵入上開住宅
    ，竊取丙○○所有現金新台幣（下同）三千元，黃金墜子一個、集郵冊三本及套
    幣四套。嗣於九十年十一月二十六日晚上七時五十分許，復以同樣方法侵入高雄
    縣鳳山市○○路二巷八之四號五樓乙○○住處，著手竊取屋內財物之際，為乙○○返家後發覺，甲○○偷竊未得逞，要求乙○○讓其離開，乙○○未允，甲○○
    為脫免逮捕，立即出拳毆打乙○○臉部，致使乙○○嘴角受傷（傷害部分未據告
    訴），兩人發生打鬥，甲○○隨後遭乙○○壓制，並扣得甲○○所有供偷竊所用
    之鐵絲一條。
二、案經高雄縣警察局鳳山分局移送臺灣高雄地方法院檢察署檢察官偵查起訴。
    理  由
一、訊據被告甲○○對曾於右揭時、地，於夜間侵入上開住宅，竊取丙○○財物及侵
    入乙○○住處，被乙○○發現，遭其壓制並報警查獲之情固坦承不諱，惟矢口否
    認有何毆打乙○○之行為，辯稱：當日伊可能係掙扎中不小心揮到乙○○，並非
    有毆打乙○○之行為等語；另被告指定辯護人亦以依乙○○所受之傷害輕微，被
    告之行為尚未達於強暴脅迫之程度，亦未使乙○○達於不能抗拒之地步等情加以
    辯護。
二、經查：
（一）右揭被告於前揭時、地利用自備之鐵絲侵入他人住宅，竊取財物等情，業據被
      告迭於警偵訊及本院審理時均坦承不諱（參見本院九十一年三月十九日審判筆
      錄），核與證人即被害人丙○○、乙○○於警偵訊及本院審理時所述情節相符
      ，此外復有扣案被告所有供偷竊盜所用之鐵絲一條照片一幀在卷可佐，足認被
      告此部分之自白與事實相符，堪信為真實。
（二）被告否認有毆打被害人乙○○等情，然查，證人乙○○於警訊中證述：「我於
      九十年十一月二十六日十七時許外出購物，然後於十九時五十分許回到家，打
      開大門後，看到我的房間電燈亮著，我說是誰在裡面，小偷（甲○○）就把電
      燈關掉，而小偷（甲○○）馬上從房間走出，威脅我說要不要讓他（甲○○）
      走，然後甲○○就動手（空拳）打我的嘴巴」等語，又於偵查中亦證述：「我
      外出都會把燈關掉，我回家時發現燈是亮的，後來燈又被關了，一個人走出來
      要我讓他離開之後即刻出拳打我右邊嘴角，我就把他押住．．．」等語（參見
      偵查卷第十九頁反面），末於本院審理時亦到庭證述：「我出門時燈是關著的
      ，我回去時燈先是亮著。我打開大門時，發現被告從我房間走出來。我和被告
      面對面，被告問我要不要讓他走，我說問什麼要讓他走，被告就揮拳往我嘴角
      打來。我當場還擊將被告壓在地上。原本要將他押到一樓，門一打開他就跑掉
      ，我就追到一樓將他制服。我的眼鏡也被他打壞，我確定他先揮拳打我，不是
      在掙扎時打到我。」等語（參見本院九十一年九月十九日審判筆錄），此外另
      有證人即到場處理之員警林一昌到庭證述：「當時是接獲勤務中心通報，是被
      害人乙○○報案的。當場時有見到乙○○受傷的情形，是嘴角附近受傷．．．
      」等語（參見本院九十一年十月二十五日審判筆錄），綜上所述，被告於夜間
      進入他人住宅，已著手於財物之搜尋，後遭被害人乙○○發現，為脫免逮捕而
      對其當場施以強暴之情，堪已認定，其前開所辯，顯係避重就輕之詞，無可採
      信。本件事證明確，被告犯行洵堪認定。
二、按刑法準強盜罪，係以竊盜或搶奪為前提，在脫免逮捕之情形，其竊盜或搶奪既
    遂者，即以強盜既遂論，如竊盜或搶奪為未遂，即以強盜未遂論，最高法院六十
    八年台上字第二七七二號判例可資參照。次按刑法第三百二十九條之準強盜罪，
    只要有強暴或脅迫行為之實施，即與該法條規定相當，不以使人不能抗拒為必要
    （參照最高法院七十四年台上字第三二二五號判決意旨），本件被告為圖脫免逮
    捕出拳毆打證人乙○○臉部，對於人之身體施以暴力，在刑法上之評價應認合於
    刑法第三百二十九條之「強暴」之要件，辯護人認被告之行為不符合強暴之概念
    ，於法尚有未合。被告甲○○於夜間侵入住宅竊取財物得逞，復又故計重施，被
    告於夜間侵入住宅竊取財物之際，為被害人發現，為脫免逮捕，而當場對被害人
    施以強暴行為，核其所為，係犯刑法第三百二十一條第一項第一款之加重竊盜罪
    、刑法三百二十九條之準強盜罪，而有同法第三百二十一條第一項第一款之夜間
    侵入住宅情形，惟因尚未竊得被害人乙○○財物，係屬未遂，應依同法第三百三
    十條第二項、第一項之加重強盜罪未遂論處。被告所犯加重準強盜罪，因屬未遂
    階段，爰依刑法第二十六條前段規定，減輕其刑。又被告行為後，刑法第三百三
    十條業於九十一年一月三十日公布修正，該條修正後法定刑為七年以上有期徒刑
    ，較修正前法定刑為五年以上十二年以下有期徒刑為重，依刑法第二條第一項但
    書之規定，自應適用對被告有利修正前之三百三十條第二項、第一項法定刑處斷
    。而被告所犯加重強盜未遂罪及加重竊盜罪二罪間，犯意各別，行為互殊，應予
    分論併罰。公訴人認被告係犯加重強盜既遂罪，容有未洽。爰審酌被告於八十六
    年間即曾因竊盜及侵入住宅案件，經法院分別判處有期徒刑二年十月及四月，此
    有臺灣高等法院被告全國前案紀錄表一份在卷可稽，被告素行不良，且被告年富
    力盛，竟不知以已力賺取生活所需，而以違法犯紀之方法竊取他人之財物，且其
    犯罪行為，對於被害人家居生活已產生心理上陰影，危害甚大，惟被告坦承部分
    犯行，且所竊得所得之財物金額並非鉅大等一切情狀，分別量處如主文所示之刑
    ，併定應執行之刑，以為懲儆。另扣案之鐵絲一條，係被告所有且供犯罪所用，
    業據被告所自承（參見本院九十一年十一月八日審判筆錄），警方雖未將上開鐵
    絲一併移送，並經本院電詢後仍未將該鐵絲移送，惟並無證據證明該鐵絲已滅失
    ，爰依刑法第三十八條第一項第二款規定沒收之。
據上論斷，應依刑事訴訟法第二百九十九條第一項前段，刑法第三百二十一條第一項
第一款、第三百三十條第一項、第二項、第二十六條、第三十八條第一項第二款、第
五十一條第五款，判決如主文。
本案經檢察官朱秋菊到庭執行職務。
中     華     民      國     九十一     年     十一     月     十五     日
                                  臺灣高雄地方法院刑事庭
                                      法  官  廖建瑜
右正本證明與原本無異。
如不服本判決，應於判決送達後十日內，向本院提出上訴狀。
                                      書記官  王翌翔
中     華     民      國     九十一     年     十一     月     十五     日
中華民國刑法第三百二十一條
犯竊盜罪而有左列情形之一者，處六月以上、五年以下有期徒刑：
一  於夜間侵入住宅或有人居住之建築物、船艦或隱匿其內而犯之者。
二  毀越門扇、牆垣或其他安全設備而犯之者。
三  攜帶兇器而犯之者。
四  結夥三人以上而犯之者。
五  乘火災、水災或其他災害之際而犯之者。
六  在車站或埠頭而犯之者。
前項之未遂犯罰之。
中華民國刑法第三百三十條
犯強盜罪而有第三百二十一條第一項各款情形之一者，處七年以上有期徒
刑。
前項之未遂犯罰之。
